【裁判字號】    98,聲再,57
【裁判日期】    981225
【裁判案由】    聲請再審
【裁判全文】
臺灣臺中地方法院刑事裁定              98年度聲再字第57號
聲  請  人
即受判決人  甲○○
選任辯護人  乙○○律師
上列聲請人因詐欺案件，對於本院98年度易字第3051號中華民國
98年10月21日確定判決（原聲請簡易判決處刑案號：臺灣臺中地
方法院檢察署98年度偵字第17011 號、移送併辦案號：臺灣臺南
地方法院檢察署98年度偵字第10293 號），聲請再審，本院裁定
如下：
    主    文
再審之聲請駁回。
    理    由
一、聲請意旨略以：
  (一)本件聲請人即受判決人甲○○（下稱聲請人）提供本件涉案
    帳戶前，曾多次詢問綽號「阿明」之男子，該帳戶是否欲供
    地下簽賭公司作為職業運動比賽之賭客簽賭時匯款所用，經
    「阿明」提供該地下簽賭公司之網址，亦確為運動賽事簽賭
    窗口，因而聲請人自始皆認為係提供帳戶予地下簽賭之賭客
    匯款所用，並不知悉他人用以實施詐欺之行為，自無幫助詐
    欺之主觀犯意，此有聲請人於警詢時所提出聲請人與「阿明
    」（帳號：papa55515 ）於民國98年3 月2 日、23日、24日
    、25日以即時通對話之電磁紀錄列印資料、地下簽賭公司網
    址查詢畫面可資證明，是聲請人充其量僅有幫助賭博之犯意
    ，惟綜觀原審之判決，皆未審酌前揭證據，亦未說明不予採
    信之理由，已足生影響於原判決。
  (二)又原審判決雖以聲請人於警詢、審理中前後供述係出售或出
    租帳戶前後不一，因而認定聲請人所述不可採。惟聲請人於
    警詢中即已供稱係因上網查詢應徵廣告，而得知「阿明」之
    即時通帳號，然因於原審準備程序及審理中並未問及聲請人
    如何認識「阿明」，聲請人始未詳述上網應徵工作得知之情
    事，尚難遽認聲請人所述有何不一。且聲請人當初所瀏覽之
    職缺分類廣告之網址雖業遭移除，幸而雅虎奇摩網站之搜尋
    資料仍留有紀錄（即聲證三），該新證據可資認定聲請人確
    係因該徵人廣告而認識「阿明」並得知工作內容為提供帳戶
    供地下簽賭所用，堪認被告自始至終並無供述不一之情事。
  (三)綜上，爰依刑事訴訟法第421 條、第420 條第1 項第6 款規
    定聲請再審等語。
二、按再審程序係就確定判決事實錯誤所設之救濟方法，除有刑
    事訴訟法第426 條第3 項前段所定情形外，應由判決之原審
    法院管轄。又上級審法院以上訴不合法，從程序上判決駁回
    上訴者，聲請再審之對象為原法院之判決，並非上級審法院
    之程序判決，該再審案件，仍應由原判決之法院管轄（最高
    法院98年度台聲字第66號裁定參照）。經查，聲請人甲○○
    因本件詐欺案件，經本院於98年10月21日，以98年度易字第
    3051號判決判處有期徒刑2 月後，於法定期間內提起上訴，
    經臺灣高等法院臺中分院於98年11月12日，以98年度上易字
    第1740號，依聲請人於上訴意旨並未依據卷內既有訴訟資料
    或提出新事證，指摘或表明原審判決有何採證認事、用法或
    量刑等足以影響判決本旨之不當或違法，所提出之上訴理由
    尚不足以認為原判決有何不當或違法，顯非屬具體理由，以
    上訴違背法律上之程式，從程序上判決駁回其上訴等情，業
    據本院調取上開卷證核閱屬實。是聲請人聲請再審之對象，
    應係本院98年度易字第3051號判決，並非臺灣高等法院臺中
    分院98年度上易字第1740號程序判決，核先敘明。
三、次按不得上訴於第三審法院之案件，除依刑事訴訟法第420
    條規定外，其經第二審確定之有罪判決，如就足生影響於判
    決之重要證據漏未審酌者，亦得為受判決人之利益，聲請再
    審，刑事訴訟法第421 條定有明文。所謂「就足生影響於判
    決之重要證據漏未審酌」者，則以原確定判決漏未審酌已經
    提出之證據，且該項證據係屬足以影響判決結果之重要證據
    者而言，始得裁定開始再審（最高法院19年抗字第8 號、40
    年臺抗字第2 號判例要旨參照）。再刑事訴訟法第421 條所
    規定者須為足生影響於判決之重要證據，未經原確定判決審
    酌者，始足當之，茍業經原確定判決審酌，或非足生影響於
    判決之重要證據，均不得據以聲請再審。如所提出之證據，
    原審判決，因證據取捨，未予採信，尚難認為係對已提出之
    證據漏未審酌。且證據之取捨核屬事實審法院之權限，苟其
    認定之結果，不違反經驗法則、論理法則，自難指摘其違法
    ，且適用法律審判，為法官之權限，法院如就法律之適用有
    違誤，亦屬非常上訴之範圍，而非聲請再審之理由，是倘聲
    請再審意旨僅係指摘原確定判決因認定事實職權行使之推論
    過程、證據取捨，違背一般經驗法則、論理法則，並非具體
    指出原確定判決有何重要證據漏未斟酌者，即與前開再審要
    件不合。又按有罪之判決確定後，因發現確實之新證據，足
    認受有罪判決之人應受無罪、免訴、免刑或輕於原判決所認
    罪名之判決者，為受判決人之利益，得聲請再審，刑事訴訟
    法第420 條第1 項第6 款亦有明文。而所謂「發現確實之新
    證據」，係指該證據於事實審法院判決前業已存在，為法院
    、當事人所不知，不及調查斟酌，至其後始行發現，且就證
    據本身形式觀察，固不以絕對不須經過調查程序為條件，但
    必須顯然可認為足以動搖原有罪之確定判決，而為受判決人
    無罪、免訴、免刑或輕於原判決所認罪名之判決者為限。亦
    即該「新證據」須可認為確實具有足以動搖原確定判決，而
    對受判決人為更有利判決之「確實性」外，尚須具備該證據
    係在事實審法院於判決前已存在，因未經發現，不及調查斟
    酌，或審判時未經注意，至其後始行發現之「嶄新性」特質
    ，二者不可或缺。倘未具備上開「確實性」與「嶄新性」二
    聲請再審新證據之特性，即不能據為聲請再審之原因。而所
    謂「確實」之新證據，指其證據之本身在客觀上可認為真實
    ，毋須經過相當調查，即足以動搖原判決，使受刑人得受有
    利之裁判者而言，若在客觀上就其之真實性如何，尚欠明瞭
    ，非經相當之調查，不能辨其真偽，即與確實新證據之「確
    實」含義不符，自難採為聲請再審之理由（最高法院98年度
    台抗字第552 裁定意旨參照）。
四、經查：
  (一)經本院核閱聲請人指稱原確定判決漏未審酌之即時通對話紀
    錄結果，被告於98年3 月2 日下午10時10分39秒，已向所稱
    綽號「阿明」之人（帳號papa55515 ）詢問「那會有甚麼法
    律問題嘛」，嗣於同日下午10時27分29秒，被告又詢問「應
    該不會被抓甚麼之類的吧」（見本院98年度易字第3051號卷
    第47、49頁），堪認聲請人主觀上對於其提供帳戶是否確供
    用於簽賭乙途仍有疑慮。況聲請人98年3 月2 日下午10時31
    分50秒自陳「我之前也有做過簽賭的」，綽號「阿明」之人
    （帳號papa55515 ）於同日10時35分17秒詢問「錢要你自己
    去收嗎」，聲請人旋即答稱「對所以很麻煩」（見本院98年
    度易字第3051號卷第50、51頁），堪認聲請人對於經營地下
    簽賭之事務知之甚詳，並已知綽號「阿明」之人所稱帳戶供
    簽賭者匯款所用業與其先前之經驗不符。再者，聲請人雖指
    稱其經點閱綽號「阿明」之人於98年3 月24日即時通訊時所
    所提供之網址，確屬簽賭之入口網站云云，並有列印之網頁
    資料在卷供憑（見本院卷第59、66頁），然查，卷附該網頁
    中已明確顯示其內容僅係Google瀏覽器之快取畫面，亦即該
    網頁早已根本不存在，至此聲請人應可知所謂「提供帳戶供
    簽賭使用」乙節顯屬虛情，詎其仍率爾交付帳戶存摺、金融
    卡（含密碼）予綽號「阿明」之人，足徵其對於他人利用其
    帳戶作為實行詐欺之財產犯罪工具使用乙事，已有所預見，
    主觀上應具有幫助他人詐欺取財之不確定故意，要屬無疑。
    從而，上開聲請人所指之即時通對話紀錄，顯不足認為係足
    以動搖原確定判決所認定之犯罪事實之重要證據，自難認與
    刑事訴訟法第421 條「重要證據漏未審酌」之要件相合。
  (二)至聲請人另提出搜尋網頁資料1 份（見本院再審卷第22頁）
    ，認屬刑事訴訟法第420 條第1 項第6 款之「新證據」，然
    伊網頁右下角列印日期，係98年11月20日，惟本院98年度易
    字第3051號判決係於98年10月21日宣判，該證據是否確屬事
    實審法院於判決前已存在，因未經發現，不及調查斟酌，或
    審判時未經注意，至其後始行發現之「嶄新性」特質，已有
    疑義；再觀諸網頁內容，僅係刊載日領臨時作業員之廣告，
    並註明得與帳號papa55515 之人線上詳談，是徒憑該網頁內
    容，無足判斷如何得以具體影響聲請人之主觀意思，故依形
    式上觀察，顯非確實具有足以動搖原確定判決，而對受判決
    人為更有利判決之「確實性」要件，是上開證據，亦非屬與
    刑事訴訟法第420 條1 項第6 款所訂之「新證據」，要臻明
    確。
五、綜上所述，經核聲請人上開所指，要與刑事訴訟法第421 條
    、第420 條第1 項第6 款規定難謂相符，其所為再審之聲請
    ，自屬無理由，應予駁回。
六、爰依刑事訴訟法第434條第1 項，裁定如主文。
中    華    民    國    98    年    12    月    25    日
                  刑事第十二庭  審判長法  官  楊文廣
                                      法  官  周玉蘭
                                      法  官  劉敏芳
以上正本證明與原本無異。
如不服本裁定應於送達後五日內向本院提出抗告狀 (應附繕本)
並敘述抗告之理由。
                                      書記官  陳錫威
中    華    民    國    98    年    12    月    25    日

司法院資訊處製作；財團法人民間司法改革基金會備份。
